【裁判字號】    97,上易,1032
【裁判日期】    970821
【裁判案由】    竊盜
【裁判全文】
臺灣高等法院臺中分院刑事判決        97年度上易字第1032號
上  訴  人
即  被  告  丁○○
                    （另案在監執行）
上列上訴人因竊盜案件，不服臺灣南投地方法院96年度易字第88
1號中華民國97年4月24日第一審判決（起訴案號：臺灣南投地方
法院檢察署96年度偵字第4079號、第4086號、第4878號、第4933
號、第5028號、第5090號），提起上訴，本院判決如下：
    主  文
原判決撤銷。
丁○○竊盜，累犯，處有期徒刑陸月；又竊盜，累犯，處有期徒
刑陸月；又竊盜，累犯，處有期徒刑陸月；又竊盜，累犯，處有
期徒刑陸月；又竊盜，累犯，處有期徒刑陸月；又竊盜，累犯，
處有期徒刑陸月；又竊盜，累犯，處有期徒刑陸月；又竊盜，累
犯，處有期徒刑陸月；又竊盜未遂，累犯，處有期徒刑肆月；又
竊盜未遂，累犯，處有期徒刑肆月；又竊盜，累犯，處有期徒刑
陸月；又於夜間侵入住宅竊盜，累犯，處有期徒刑壹年，並應於
刑之執行前，令入勞動場所強制工作年。應執行有期徒刑年
，並應於刑之執行前，令入勞動場所強制工作年。
    事  實
一、丁○○前於民國九十四年間因違反毒品危害防制條例之施用
    第一級毒品及連續施用第二級毒品等案件，經臺灣南投地方
    法院以九十四年度訴字第三○五號分別判處有期徒刑八月、
    六月，應執行有期徒刑一年確定；另於同年間因竊盜案件，
    經臺灣南投地方法院以九十四年度易字第四五四號判處有期
    徒刑四月確定；上開數案件經接續執行，於九十五年十二月
    二十一日縮刑期滿執行完畢。
二、除此之外，丁○○於八十四年間因竊盜案件，經臺灣南投地
    方法院以八十四年度訴字第三七○號判處有期徒刑八月確定
    ；又於八十四年間因違反麻醉藥品管理條例案件，經同院以
    八十四年度易字第一○三六號判處有期徒刑四月確定；另於
    八十六年間因違反麻醉藥品管理條例案件，經同院以八十六
    年度投刑簡字第二一六號及八十六年度訴字第五二○號分別
    判處有期徒刑六月、五月確定；復於八十七年間因加重竊盜
    案件，經同院以八十七年度易字第三三八號判處有期徒刑十
    月確定；再於八十九年間因竊盜案件，經本院以九十年度上
    易字第一○二三號判處有期徒刑一年確定；於九十一年間因
    違反毒品危害防制條例之施用第二級毒品案件，經臺灣南投
    地方法院以九十一年度投刑簡字第三○九號判處有期徒刑五
    月確定。
三、詎丁○○猶不知悔改，復分別基於為自己不法所有之犯意，
    而先後為下列普通竊盜或加重竊盜行為：
  (一)於九十六年七月中旬某日某時許，丁○○前往庚○○設在南
    投縣水里鄉永豐巷一○號之「廣興堂」神壇，徒手竊取金牌
    一面得手。
  (二)於九十六年七月中旬某日某時許，前往癸○○設在南投縣水
    里鄉山頂巷七五號之「受興宮」神壇，徒手竊取金牌五面得
    手。
  (三)於九十六年七月十六日某時許（起訴書誤載為九十六年七月
    下旬某日，應予更正），騎駛其妹張美琪所有車牌號碼為Ｍ
    Ｕ三─○六九號之重型機車（以下簡稱為「上述機車」）前
    往丑○○設在南投縣集集鎮○○路三四巷八九號之「武昌宮
    」神壇，徒手竊取金牌五面得手。
  (四)於九十六年七月下旬某日某時許及同年八月初某日某許，騎
    駛上述機車，接續前往辛○○設在南投縣水里鄉城中村市場
    巷九八號（起訴書誤載為南投縣水里鄉中村市場巷九八號，
    業經蒞庭檢察官當庭更正）之「天聖宮」神壇，徒手竊取金
    牌各二面，共計四面得手。
  (五)於九十六年八月中旬某日某時許，騎駛上述機車行經寅○○
    位在南投縣水里鄉○○路四四○號之住處前，見四下無人，
    乃啟門進入寅○○之住處（侵入住宅部分未據告訴），徒手
    竊取寅○○所有之金牌二面得手。
  (六)於九十六年八月中旬某日某時許，騎駛上述機車前往己○○
    設在南投縣水里鄉山頂巷一九二號之「憫世寶宮」神壇，徒
    手竊取神壇內神像身上之金牌一面得手。
  (七)於九十六年八月二十五日十二時零五分許，騎駛上述機車，
    前往子○○設在南投縣名間鄉炭寮巷三三號之「聖母宮」神
    壇，徒手竊取神壇內神像身上之金牌三面得手。
  (八)於九十六年十一月十四日十時許，騎駛上述機車行經壬○○
    位在南投縣水里鄉○○路三九之一號之住處前，見四下無人
    ，乃啟門進入壬○○之住處（侵入住宅部分未據告訴），徒
    手竊取壬○○所有，內有現金五百元之撲滿一個得手，隨即
    將該撲滿攜至屋外當場打破，並取出其內之新臺幣（下同）
    現金五百元。於同日十時三十五分許（起訴書誤載為同日十
    時三十分許，應予更正）進入戊○○位在南投縣水里鄉○○
    路二一之七號住處（侵入住宅部分未據告訴），於行竊之際
    為戊○○發現，隨即逃離現場而未能得手。於同日十時四十
    分許，進入乙○○設在南投縣水里鄉○○○路之素食餐廳內
    ，正欲行竊之際，為乙○○之員工發現亦未能得逞。於同日
    十時五十分許，進入卯○○位在南投縣水里鄉永豐巷一一一
    之九號之住處（侵入住宅部分未據告訴），徒手竊取卯○○
    所有之ＸＯ洋酒二瓶得手，而正欲離去之際，為卯○○等人
    發現而查獲。
  (九)丁○○已有犯罪習慣，又於九十六年十一月二十六日十七時
    四十五分許之夜間（起訴書誤載為九十六年十一月十四日十
    時許，業經蒞庭檢察官當庭更正，當日日沒時間為十七時零
    九分許），前往甲○○位在南投縣水里鄉○○路一八九號之
    住處，徒手竊取該住處內之檜木彌勒佛神像一尊得手，而於
    正欲離去之際，為甲○○發現而查獲。
四、案經南投縣政府警察局集集分局、南投分局報告臺灣南投地
    方法院檢察署檢察官偵查起訴。
    理  由
一、證據能力之部分：
    按被告以外之人於審判外之言詞或書面陳述，除法律有規定
    者外，不得作為證據，惟當事人或辯護人於法院調查證據時
    ，知有上揭情形，而未於言詞辯論終結前聲明異議者，視為
    同意作為證據，刑事訴訟法第一百五十九條第一項、第一百
    五十九條之五第二項、第一項規定參照。本案以下所引用之
    證據，檢察官、被告丁○○迄本院言詞辯論終結前均無異議
    ，而均得為證據，合先敘明。
二、認定犯罪事實所憑之證據及理由：
  (一)被告丁○○迭於警詢、偵查、原審及本院準備程序與審理時
    ，對各於上開時、地未經被害人等之同意而取走上開財物之
    客觀事實，均坦認不諱。
  (二)犯罪事實二(一)部分，業經被害人庚○○於警詢中指述明確（
    見臺灣南投地方法院檢察署九十六年度偵字第四八七八號偵
    查卷第八頁），並有南投縣政府警察局集集分局警員林朝力
    所製作之職務報告一份及照片二張在卷可稽（見原審卷第三
    九頁、第四○頁；同上偵查卷第一一頁）。
  (三)犯罪事實二(二)部分，已據被害人癸○○於警詢中指述無誤（
    見同上偵查卷第九頁、第一○頁），並有南投縣政府警察局
    集集分局警員林朝力所製作之職務報告一份及照片二張附卷
    足憑（見原審卷第三九頁、第四○頁；同上偵查卷第一一頁
    ）。
  (四)犯罪事實二(三)部分，業經被害人丑○○於警詢及偵查中指證
    不移（見南投縣政府警察局集集分局投集警偵字第○九六○○一○一一七號刑案偵查卷第六頁、第七頁；臺灣南投地方
    法院檢察署九十六年度偵字第四○七九號偵查卷第一七頁）
    ，並有南投縣政府警察局集集分局警員林朝力所製作之職務
    報告一份及照片二張在卷可參（見原審卷第三九頁、第四○
    頁；同上警卷第一六頁）。
  (五)犯罪事實二(四)部分，核與被害人辛○○於警詢及偵查中指證
    情節相符（見同上警卷第八頁至第一○頁；同上偵查卷第一
    六頁、第一八頁），並有南投縣政府警察局集集分局警員林
    朝力所製作之職務報告一份及照片二張附卷足稽（見原審卷
    第三九頁、第四○頁；同上警卷第一六頁）。
  (六)犯罪事實二(五)部分，業經被害人寅○○於警詢及偵查中指證
    明確（見同上警卷第一一頁、第一二頁；同上偵查卷第一七
    頁、第一八頁），並有南投縣政府警察局集集分局警員林朝
    力所製作之職務報告一份及照片二張在卷可佐（見原審卷第
    三九頁、第四○頁；同上警卷第一六頁）。
  (七)犯罪事實二(六)部分，業據被害人己○○於警詢中指述綦詳（
    見南投縣政府警察局南投分局投投警偵字第○九六○○二○
    六八四號刑案偵查卷第七頁至第九頁），並有南投縣政府警
    察局南投分局警員黃宏銘所製作之職務報告一份、家裕銀樓
    金飾買入登記簿影本一紙及照片三張附卷足參（見原審卷第
    四六頁；同上警卷第四頁至第六頁）。
  (八)犯罪事實二(七)部分，業經被害人子○○於警詢及偵查中指證
    詳實（見南投縣政府警察局南投分局投投警偵字第○九六○○一五一一三號刑案偵查卷第四頁至第六頁；同上偵查卷第
    一七頁、第一八頁），並有南投縣政府警察局現場勘查報告
    、刑案現場測繪圖、南投縣政府警察局南投分局名間分駐所
    警員廖介遠所製作之職務報告、車籍查詢─基本資料詳細畫
    面各一份及照片四張在卷可證（見同上警卷第七頁至第九頁
    、第一三頁、第一頁、第一二頁）。
  (九)犯罪事實二(八)部分，分經被害人壬○○、戊○○及卯○○於
    警詢及偵查中指證綦詳（見南投縣政府警察局集集分局投集
    警偵字第○九六○○一二七二七號刑案偵查卷第九頁至第一
    五頁、第一九頁至第二一頁；臺灣南投地方法院檢察署九十
    六年度偵字第四九三三號偵查卷第一七頁至第二○頁），復
    據被害人乙○○於警詢指述無誤（見上開警卷第一六頁至第
    一八頁），並據證人劉美芳於警詢及偵查中指證不移（見同
    上警卷第二二頁至第二四頁；同上偵查卷第一七頁），另有
    南投縣政府警察局集集分局水里分駐所警員林錫展所製作之
    職務報告一份、南投縣政府警察局集集分局水里分駐所贓物
    認領據二紙及照片十四幀可資佐證（見原審卷第四一頁、第
    四二頁；同上警卷第二六頁、第二七頁、第三一頁至第三四
    頁、第三七頁至第三九頁、第四二頁至第四四頁）。
  (十)犯罪事實二(九)部分，核與被害人甲○○於警詢中指述內容相
    符（見南投縣政府警察局集集分局投集警偵字第○九六○○
    一三一九六號刑案偵查卷第九頁至第一一頁），並有南投縣
    政府警察局集集分局水里分駐所警員許武昌所製作之職務報
    告一份、南投縣政府警察局集集分局水里分駐所贓物認領據
    一紙及照片四張在卷足稽（見原審卷第四三頁；同上警卷第
    一四頁至第一六頁）。
  (十一)綜上所述，被告上述犯行均至堪認定。
三、被告所辯不足採信之理由：
    被告於警詢、偵查、原審及本院準備程序及審理時固均陳稱
    犯罪事實二(一)至(七)部分之金牌均係向神明「宇宙太空如來」
    借用，犯罪事實二(八)部分如何進入被害人壬○○住處不清楚
    ，進入戊○○之住處及乙○○之素食餐廳係為尋人，犯罪事
    實二(九)部分則係將檜木彌勒佛移至乾淨之處所云云，惟查：
  (一)犯罪事實二(一)至(七)部分，該等金牌之管領監督權人為該神壇
    之廟祝或住家之所有權人，倘借用該等金牌，自應取得上開
    等人之同意而取之，被告此部分所辯，甚屬無稽。另犯罪事
    實二(八)、(九)部分，業據被害人壬○○、戊○○、蕭啟文、乙○○、甲○○等人及證人劉美芳證述明確，業如上述，被告
    所辯，均無足採。
  (二)關於被告責任能力之精神狀態部分，被告固提出國軍臺中總
    醫院之出院病歷摘要及診斷證明書各一份為證（見原審卷第
    八一頁至第八四頁），然被害人戊○○於偵查中結證：被告
    之精神、言語狀況都正常，被告在家也會打麻將，當天看不
    出來有何問題等語；被害人卯○○亦於偵查中結證稱：伊覺
    得被告是很狡猾的竊賊，當時被告看起來很正常，在現場一
    直求情，到警察局又恐嚇戊○○不要亂講話等語，復與證人
    劉美芳於偵查證述相符（見同上偵查卷第一九頁），另佐以
    被告於開庭時之表現正常、沈穩，應答如流，且對於案件之
    相關爭點均能切題表示意見，已堪認被告並無上述刑法第十
    九條第一項、第二項所定責任能力障礙之情形，此外，原審
    法院另囑託行政院衛生署草屯療養院鑑定被告於犯罪時之精
    神狀態，該院鑑定之結果略以：綜合被告之過去生活史、疾
    病史、身體檢查、精神狀態檢查、腦波檢查與心理評估結果
    ，本院認為被告之臨床診斷可能為疑似安非他命誘發之精神
    性疾病，亦無法排除精神分裂症，需進一步鑑別診斷。然被
    告於犯案時之精神狀態，應未達刑法第十九條所謂「行為時
    因精神障礙或其他心智缺陷，致不能辨識其行為違法或欠缺
    依其辨識而行為之能力者」或「因前項之原因，致其辨識行
    為違法或依其辨識而行為之能力，顯著減低者」之情形，此
    有該院九十七年三月四日草療精字第一七四五號函附之精神
    鑑定報告書一份附於原審卷可憑（見原審卷第四九頁至第五
    二頁），足見被告或患有精神分裂症之疾病，但其於本件行
    為時與常人無異而具有完全之責任能力甚明，則被告或患有
    精神分裂症，已無礙本院對於被告上開等犯行之認定。從而
    ，被告上開等犯行，事證明確，各應予論罪科刑。
四、論罪科刑之理由：
  (一)核被告犯罪事實二(一)至(七)部分所為，均係犯刑法第三百二十
    條第一項之普通竊盜罪。又犯罪事實二(四)部分，被告先後二
    次前往被害人辛○○之「天聖宮」各竊取金牌二面，共計金
    牌四面，二次竊盜犯行之時間密接，且係接續竊取同一被害
    人之物品，所為竊盜行為並均係在同一地點實施，各行為之
    獨立性薄弱，從而被告此部分二次竊盜行為，應論以接續犯
    之單純一罪（參考最高法院八十六年度台上字第三二九五號
    判例意旨）。
  (二)犯罪事實二(八)部分：
  1.被告分別竊取被害人壬○○及卯○○之內有現金五百元之撲
    滿一個及ＸＯ洋酒二瓶，各係犯刑法第三百二十條第一項之
    普通竊盜罪。
  2.被告進入被害人戊○○之住處及乙○○之素食餐廳，因於物
    色財物之際，旋為其內之人員發現而均未遂，此部分應論以
    刑法第三百二十條第三項、第一項之竊盜未遂罪。
  (三)犯罪事實二(九)部分：
    被告於九十六年十一月二十六日十七時四十五分許，進入被
    害人甲○○之住處，而當日日沒時間為十七時零九分許，此
    有中央氣象局九十六年日出日沒時刻表一紙在卷可憑，被告
    為上開犯行已為夜間，核被告所為，係犯刑法第三百二十一
    條第一項第一款之夜間侵入住宅竊盜罪。公訴意旨認被告就
    此部分係犯刑法第三百二十條第一項之普通竊盜罪嫌，容有
    誤會，惟因起訴之基本社會事實相同，爰依法變更起訴法條
    ，附此敘明。
  (四)被告上開等犯行，犯意各別，行為互殊，應分論併罰之。
  (五)被告前因施用毒品及竊盜等案件，於九十五年十二月二十一
    日縮刑期滿執行完畢等情，業如前述，並有臺灣高等法院被
    告前案紀錄表一份附卷可憑，其就上開等十二次竊盜行為，
    均係於有期徒刑執行完畢後五年內，故意再犯本件有期徒刑
    以上之罪，俱屬累犯，應依刑法第四十七條第一項規定均加
    重其刑。
  (六)被告就犯罪事實二(八)所示竊取被害人戊○○及乙○○之財物
    而未遂，既屬未遂犯，爰依刑法第二十五條第二項後段之規
    定，按既遂犯之刑度均減輕其刑，並均先加後減之。
五、原審以被告犯罪事證明確，予以論罪科刑，固非無本，然原
    審法院於判決事實文二記載「（丁○○）顯然其已陷於施用
    毒品缺錢進而竊盜，所得財物再用以施用毒品之犯罪循環中
    ，素行不良而有犯罪習慣」，即認被告於犯本案十二件竊盜
    犯行前，即已有犯罪之習慣，惟保安處分與罪刑有不可分離
    之關係，不能割裂分別諭知，被告所犯數罪係獨立併罰關係
    ，原審判決主文於被告之十二項罪刑後俱未宣告被告應付強
    制工作之保安處分，卻於判決執行刑後諭知被告應於刑之執
    行前，令入勞動場所強制工作年，致保安處分與罪刑分離
    ，無從明悉被告係因何犯行應付強制工作，判決難認妥適，
    被告上訴意旨否認犯罪雖無可採，但原審判決既有如上瑕疵
    ，即屬無可維持，應由本院予以撤銷改判，爰審酌被告素行
    、犯罪之動機、手段、犯後態度等一切情狀，就各次犯行分
    別量處如主文第二項所示之刑，並定其應執行之刑。
六、末按，十八歲以上之竊盜犯、贓物犯，有犯罪之習慣者，得
    於刑之執行前，令入勞動場所強制工作，竊盜犯贓物犯保安
    處分條例第三條第一項規定參照。我國現行刑法採刑罰與保
    安處分雙軌制，係在維持行為責任之刑罰原則下，為協助行
    為人再社會化之功能，以及改善行為人潛在之危險性格，期
    能達成根治犯罪原因、預防犯罪之特別目的。是保安處分中
    之強制工作，旨在對嚴重職業性犯罪及欠缺正確工作觀念或
    無正常工作因而犯罪者，強制其從事勞動，學習一技之長及
    正確之謀生觀念，使其日後重返社會，能適應社會生活。本
    案被告現今年逾三十八歲，前已有多次竊盜前科，又再犯本
    案事實文二第(一)至(八)之犯行，是本院認被告於犯事實文二第
    (九)之犯行時顯係已欠缺正確之謀生觀念，亦無法有效地自我
    約束，核有反覆為犯罪行為之習慣，認就上述於夜間侵入住
    宅竊盜部分僅對被告處以有期徒刑，尚不能促其警惕以戒除
    惡習，如未於刑之執行前，令入勞動處所強制工作，習得勤
    勞刻苦之精神及謀生之技藝與能力，即驟然返回社會，必因
    無正當職業，致生不能適應而有再犯之可能，為矯正其竊盜
    惡習及維護社會治安，自有宣告被告應於刑之執行前，令入
    勞動場所強制工作之必要。從而，被告應依上開規定，於刑
    之執行前令入勞動場所強制工作三年。
據上論結，應依刑事訴訟法第三百六十九條第一項前段、第三百
六十四條、第二百九十九條第一項前段，第三百條，刑法第三百
二十條第一項、第三項、第三百二十一條第一項第一款、第四十
七條第一項、第二十五條第二項、第五十一條第五款，刑法施行
法第一條之一，竊盜犯贓物犯保安處分條例第三條第一項、第四
條、第五條第一項前段，判決如主文。
本案經檢察官丙○○到庭執行職務。
中    華    民    國    97    年    8     月    21    日
            刑事第一庭  審判長法  官  陳  紀  綱
                              法  官  張  智  雄
                              法  官  姚  勳  昌
上列正本證明與原本無異。
不得上訴。
                              書記官  吳  宗  玲
中    華    民    國    97    年    8     月    21    日


司法院資訊處製作；財團法人民間司法改革基金會備份。
